臺灣新北地方法院刑事判決
110年度審易字第1947號
公  訴  人  臺灣新北地方檢察署檢察官
被      告  陳彥綸



            柯明祥




上列被告等因竊盜案件，經檢察官提起公訴（110年度少連偵字3
23號），被告於本院準備程序中就被訴事實為有罪之陳述，經本
院裁定進行簡式審判程序，判決如下：
    主  文
丙○○成年人與少年結夥三人以上攜帶兇器竊盜，處有期徒刑肆月
，如易科罰金，以新臺幣壹仟元折算壹日。緩刑貳年。
甲○○結夥三人以上攜帶兇器竊盜，處有期徒刑參月，如易科罰金
，以新臺幣壹仟元折算壹日。緩刑貳年。
    事  實
一、丙○○、甲○○與少年莊○翔（民國92年12月生，真實姓名年籍
    詳卷，另由本院少年法庭審理）於民國110年3月15日5時17
    分許，分別騎乘車牌號碼000-000號、MPP-6293號及NFG-685
    2號普通重型機車，行經新北市○○區○○里○○000○0號對面電桿
    時，見新北市政府警察局林口分局下福派出所警員蔡延鎰管
    領之路口警示燈1個安置於該處，竟基於意圖為自己不法所
    有之犯意聯絡，接續持莊○翔所有、置放於丙○○所騎乘車牌
    號碼000-000號普通重型機車置物箱之客觀上足對人之生命
    、身體、安全構成威脅，具有危險性而可供兇器使用之螺絲
    起子1 支拆卸前揭路口警示燈1個而共同竊取之，得手後旋
    即離去。嗣警員蔡延鎰發現上開物品遭竊後，調閱監視器錄
    影畫面而循線查獲，並扣得前揭路口警示燈1個（業已發還
    予蔡延鎰）。　　
二、案經新北市政府警察局林口分局報告臺灣新北地方檢察署檢
    察官偵查起訴。
    理  由
壹、程序方面：
    本件被告丙○○、甲○○所犯係死刑、無期徒刑、最輕本刑為3
    年以上有期徒刑以外之罪，其於準備程序中就被訴事實為有
    罪之陳述，經法官告知簡式審判程序之旨，並聽取公訴人及
    被告之意見後，依刑事訴訟法第273條之1第1項規定，裁定
    本案改依簡式審判程序審理，且依刑事訴訟法第273條之2及
    第159條第2項規定，不適用傳聞法則有關限制證據能力之相
    關規定，合先敘明。
貳、實體方面：
一、上揭犯罪事實，業據被告丙○○、甲○○於警詢時、偵查中、本
    院準備程序及審理時均坦承不諱，核與證人即少年莊○翔於
    警詢時之證述相符，並有警員蔡延鎰職務報告1份、新北市
    政府警察局林口分局搜索扣押筆錄、扣押物品目錄表各1份
    、贓物認領保管單1紙、監視器錄影畫面截圖照片4張、扣案
    物照片3張及監視器錄影畫面光碟1片在卷可稽（見偵查卷第
    10至13、16至19頁），足認被告二人之自白與事實相符，洵
    堪採為認定事實之依據。本案事證明確，被告二人犯行，堪
    以認定，應依法論科。
二、論罪科刑：
  ㈠按刑法第321條第1項第4款所稱結夥三人，係以結夥犯全體俱
    有責任能力為構成要件，若其中一人缺乏責任能力，則雖有
    加入實施之行為，仍不能算入結夥三人之內（最高法院30年
    上字第1240號、37年上字第2454號判例參照）；又按刑法第
    321條第1項第3款之攜帶兇器竊盜罪，係以行為人攜帶兇器
    竊盜為其加重條件，此所謂兇器，其種類並無限制，凡客觀
    上足對人之生命、身體、安全構成威脅，具有危險性之兇器
    均屬之，且祇須行竊時攜帶此種具有危險性之兇器為已足，
    並不以攜帶之初有行竊之意圖為必要（最高法院79年度台上
    字第5253號判例意旨可資參照）。查，少年莊○翔與被告丙○
    ○、甲○○共同為本件竊盜犯行時，係14歲以上未滿18歲之限
    制責任能力人，且本案係由其等三人流輪下手行竊，彼此間
    既在合同意思範圍內各分擔犯罪行為之一部，為共同正犯，
    自符合刑法第321條第1項第4款所定「結夥三人以上」之加
    重要件；又其等行竊時所使用之螺絲起子，前端乃金屬所製
    ，質地堅硬，如以之攻擊人體，足以造成相當之傷害，是可
    認該物客觀上可對人之生命、身體、安全構成威脅，具有危
    險性，而屬刑法第321條第1項第3款所稱之兇器。是核被告
    丙○○、甲○○所為，均係犯刑法第321條第1項第3款、第4款之
    結夥三人以上攜帶兇器竊盜罪。公訴意旨固僅認被告丙○○、
    甲○○所犯該當刑法第321條第1項第3款之攜帶兇器竊盜罪，
    漏未論及被告丙○○、甲○○尚有同條項第4款之結夥三人以上
    之加重條件，然此僅涉加重條件之增減，自毋庸變更起訴法
    條，附此敘明。
  ㈡被告丙○○、甲○○與少年莊○翔就上開犯行間，有犯意聯絡及行
    為分擔，皆為共同正犯。
  ㈢再按刑法總則之加重，係概括性之規定，所有罪名均一體適
    用；刑法分則之加重，係就犯罪類型變更之個別犯罪行為予
    以加重，成為另一獨立之罪名。兒童及少年福利與權益保障
    法第112條第1項前段所定：「成年人教唆、幫助或利用兒童
    及少年犯罪或與之共同實施犯罪或故意對其犯罪者，加重其
    刑至二分之一」，其中成年人教唆、幫助或利用兒童及少年
    犯罪或與之共同實施犯罪之加重，並非對於個別特定之行為
    而為加重處罰，其加重係概括性之規定，對一切犯罪皆有其
    適用，自屬刑法總則加重之性質；至故意對兒童及少年犯罪
    之加重，係對被害人為兒童及少年之特殊要件予以加重處罰
    ，乃就犯罪類型變更之個別犯罪行為予以加重，則屬刑法分
    則加重之性質（最高法院103年度台非字第306號判決意旨參
    照）。查，被告丙○○為87年6月生，行為時已成年，共犯莊○
    翔為92年12月生，行為時為12歲以上未滿18歲之少年，是被
    告丙○○與少年莊○翔共同犯罪，應依兒童及少年福利與權益
    保障法第112條第1項前段規定加重其刑。
　㈣按犯罪情狀顯可憫恕，即認科以最低刑度仍嫌過重者，得酌
    量減輕其刑，刑法第59條定有明文。所謂犯罪情狀顯可憫恕
    ，應就犯罪一切情狀，予以全盤考量，審酌其犯罪有無可憫
    恕之事由，即有無特殊之原因與環境，在客觀上足以引起一
    般同情，以及宣告法定低度刑，是否猶嫌過重等等，以為判
    斷；且刑法第59條所謂「犯罪之情狀」顯可憫恕，與刑法第
    57條所稱之審酌「一切情狀」，二者並非屬截然不同之範圍
    ，於裁判上酌量減輕其刑時，本應就犯罪一切情狀（包括刑
    法第57條所列舉之10款事項），予以全盤考量，審酌其犯罪
    有無可憫恕之事由，以為判斷，故適用第59條酌量減輕其刑
    時，並不排除第57條所列舉10款事由之審酌（最高法院51年
    台上字第899號判例、70年度第6次刑事庭會議決議、95年度
    台上字第6157號、101年度台上字第5393號判決意旨參照）
    。又按刑法第321條第1項加重竊盜罪之法定刑為「6月以上5
    年以下有期徒刑，得併科50萬元以下罰金」，衡以同為竊盜
    之人，其原因動機不一，犯罪情節未必盡同，其所造成危害
    社會之程度有異，法律科處此類犯罪，所設定之法定最低本
    刑卻相同，不可謂不重。於此情形，倘依其情狀處以較法定
    刑度為低之有期徒刑，即足以懲儆，並可達防衛社會秩序安
    全之目的者，自非不可依客觀之犯行與主觀之惡性二者加以
    考量其情狀是否有可憫恕之處，適用刑法第59條之規定酌量
    減輕其刑，期使個案裁判之量刑能斟酌至當，符合比例原則
    。查，被告丙○○、甲○○本案所犯結夥三人以上攜帶兇器竊盜
    犯行固值非難，惟本院審酌被告二人行竊之時間為深夜，處
    所為路邊，非人潮聚集之處，斯時亦鮮有人車經過，是被告
    二人攜帶兇器所生之危險性程度實屬較輕，且其等所竊財物
    價值亦非至鉅，犯罪情節尚非重大，是綜其等犯罪情狀以觀
    ，縱科以最低度法定刑仍嫌過重，實有「情輕法重」之感，
    在客觀上足以引起一般之同情，顯可憫恕，爰均依刑法第59
    條規定酌減其刑，被告丙○○部分並依法先加後減之。
  ㈤爰審酌被告丙○○、甲○○正值青年，因見路口警示燈一直閃爍
    的樣子酷炫，即與少年莊○翔共同持螺絲起子行竊，欠缺尊
    重他人財產權之觀念，惟念其等犯後均坦承犯行，態度堪稱
    良好，且前均無犯罪科刑紀錄，有臺灣高等法院被告前案紀
    錄表在卷可參，素行尚可，並兼衡其等犯罪之動機、目的、
    手段、所竊取之財物價值，及被告丙○○自陳高中畢業之智識
    程度、現從事物流工作、無須扶養家人之生活狀況，被告甲
    ○○自陳高中休學之智識程度、現擔任超商店員、無須扶養家
    人之生活狀況等一切情狀，分別量處如主文所示之刑，並均
    諭知如易科罰金之折算標準，以資懲儆。
  ㈥又被告丙○○、甲○○前均未曾因故意犯罪而受有期徒刑以上刑
    之宣告，有臺灣高等法院被告前案紀錄表在卷可稽，因一時
    失慮，偶罹刑典，事後已坦承犯行，深具悔意，本院認其等
    經此偵審程序及罪刑之宣告，應知所警惕而無再犯之虞，本
    院因認暫不執行其刑為當，均併予宣告緩刑2年，以啟自新
    。
三、沒收：
  ㈠按供犯罪所用、犯罪預備之物或犯罪所生之物，屬於犯罪行
    為人者，得沒收之，刑法第38條第2項前段定有明文。又犯
    罪所得，屬於犯罪行為人者，沒收之；前二項之沒收，於全
    部或一部不能沒收或不宜執行沒收時，追徵其價額；犯罪所
    得已實際合法發還被害人者，不予宣告沒收或追徵；宣告前
    二條之沒收或追徵，有過苛之虞、欠缺刑法上之重要性、犯
    罪所得價值低微，或為維持受宣告人生活條件之必要者，得
    不宣告或酌減之，刑法第38條之1第1項前段、第3項、第5項
    、第38條之2第2項分別定有明文。
  ㈡查，被告二人竊得之路口警示燈1個，業經警方扣押發還被害
    人蔡延鎰一節，有贓物認領保管單1紙在卷可稽，爰依刑法
    第38條之1第5項之規定，不予宣告沒收或追徵。又被告二人
    於行竊時所使用之螺絲起子1支，雖係共犯即少年莊○翔所有
    ，供犯罪所用之物，然並未扣案，且價值低微，欠缺刑法上
    之重要性，為免執行上困難，爰依刑法第38條之2第2項規定
    ，不予宣告沒收或追徵。
據上論斷，應依刑事訴訟法第273條之1第1項、第299條第1項前
段，兒童及少年福利與權益保障法第112條第1項前段，刑法第11
條前段、第28條、第321條第1項第3款、第4款、第41條第1項前
段、第59條、第74條第1項第1款，刑法施行法第1條之1第1項，
判決如主文。
本案經檢察官乙○○提起公訴，經檢察官張啓聰到庭執行職務。
中　　華　　民　　國　　111 　年　　1 　　月　　12　　日
                  刑事第二十五庭  法  官      曾淑娟
上列正本證明與原本無異。
如不服本判決，應於判決送達後20日內敘明上訴理由，向本院提
出上訴狀 (應附繕本) ，上訴於臺灣高等法院。其未敘述上訴理
由者，應於上訴期間屆滿後20日內向本院補提理由書「切勿逕送
上級法院」。
                                  書記官　    張佑慈
中　　華　　民　　國　　111 　年　　1 　　月　　12　　日
　
附錄本案論罪科刑法條全文：
中華民國刑法第321條
犯前條第一項、第二項之罪而有下列情形之一者，處6月以上5年
以下有期徒刑，得併科50萬元以下罰金：
一、侵入住宅或有人居住之建築物、船艦或隱匿其內而犯之。
二、毀越門窗、牆垣或其他安全設備而犯之。
三、攜帶兇器而犯之。
四、結夥三人以上而犯之。
五、乘火災、水災或其他災害之際而犯之。
六、在車站、港埠、航空站或其他供水、陸、空公眾運輸之舟、
    車、航空機內而犯之。
前項之未遂犯罰之。